最高法院刑事判決　　　　　　　　　　　　　　　九十三年度台上字第五六六０號
　　上　訴　人　甲○○
　　　　　　　　　　　　（另案於台灣嘉義戒治所戒治中）
右上訴人因違反毒品危害防制條例案件，不服台灣高等法院台南分院中華民國九十三
年八月十一日第二審更審判決（九十二年度重上更(三)字第四二三號，起訴案號：台灣
嘉義地方法院檢察署八十八年度偵緝字第九一號），提起上訴，本院判決如左：
    主  文
上訴駁回。
    理  由
按刑事訴訟法第三百七十七條規定，上訴於第三審法院，非以判決違背法令為理由，
不得為之。是提起第三審上訴，應以原判決違背法令為理由，係屬法定要件。如果上
訴理由狀並未依據卷內訴訟資料，具體指摘原判決不適用何種法則或如何適用不當，
或所指摘原判決違法情事，顯與法律規定得為第三審上訴理由之違法情形，不相適合
時，均應認其上訴為違背法律上之程式，予以駁回。本件上訴人甲○○上訴意旨略稱
：(一)、證人黃俊生於警訊時供稱林文欽並沒有施用任何毒品云云，則為何購毒時，大
多與林文欽相偕前往？茍林文欽無施用毒品惡習，為何其購買之毒品數量反而較多？
其二人先後於警方應訊，時間相距長達二月，林文欽所稱與黃俊生相偕前往購毒之時
間竟有四次時間悉相吻合，可見係警方出示黃俊生之警訊筆錄，誘導林文欽至明。(二)
、證人黃俊生、林文欽均稱係以0000000000號行動電話與上訴人聯絡毒品
交易事宜，惟卷附遠傳電信股份有限公司傳真函所示，該電話為案外人黃長江所使用
，並非上訴人使用，足見該二證人所指，與卷內該項證據不符而不可採，原判決竟採
為上訴人不利之認定，亦有可議。(三)、上訴人固有「白猴」、「小傑」等綽號，但無
所謂「文哥」之綽號，黃俊生、林文欽既供稱係一起向上訴人購買云云，則該二人對
上訴人之稱呼理應一致，豈有黃俊生稱「白猴」，林文欽稱「文哥」之理？而林文欽
較上訴人年長十歲，亦無稱上訴人「文哥」之理？況該二證人嗣已坦承警訊不實，稱
販賣毒品者另有其人，其等警訊之陳述既有諸多瑕疵，自不得採為上訴人不利之論據
。(四)、黃俊生稱係單獨向上訴人購買毒品，林文欽則稱是共同購買，而其二人所稱向
上訴人購買毒品之數量、金額亦不相符，茍有一起購買之情形，應不致出現所稱購買
之重量及價款歧異之情形。其二人之歧異陳述，有不合理之矛盾，顯係虛構，不足採
信。(五)、上訴人被羈押時打聽到最低劣品質之海洛因最低價每公克至少為新台幣（下
同）二千七百元，則二公克至少為五千四百元，上訴人不可能以二千元之價格出售，
黃俊生稱以每公克二千元之代價向上訴人購買海洛因，應非事實，誠難採信。(六)、警
員許南耀前後對有關查獲情節之陳述含混不一，或稱與黃俊生交易時前往逮捕，或稱
與林文欽交易時前往逮捕，足證所述非實。況黃俊生、林文欽為求減刑，配合警方引
導供稱與上訴人交易，非無可能，請予詳查。(七)、原判決認警員許南耀供述具體明確
，然對其指證上訴人在現場如何與黃俊生或林文欽交易，交易時為何黃俊生手上有海
洛因，而無金錢之交付情形？其毒品究為０．五公克或二公克？當時若有警員前往埋
伏，何以未能當場逮捕與黃俊生交易之「白猴」？是否當日內政部警政署國道公路警
察隊第四警察隊有所謂出勤紀錄，或係警員許南耀個人推測之詞？原審未調查釐清，
論述明白，有理由不備之違法。又林文欽並未證稱確實購買海洛因之次數為六次，原
判決卻謂經其結證購買次數為六次，有認定事實與卷證資料不符之矛盾。且原判決謂
林文欽與黃俊生一同購買四次，何以該四次之價格各為二千元，林文欽單獨購買者各
為五千元，原判決有違論理法則等語。
惟查：採證認事係屬事實審法院之職權，而法院憑以認定犯罪事實之證據，並不以直
接證據為限，即綜合各種直接、間接證據，本於推理作用，為其認定犯罪事實之基礎
，如不違背經驗法則與論理法則，亦非法所不許。原判決依憑證人黃俊生、林文欽、
警員許南耀之部分指證，證人蕭仁欽之證述，卷附法務部調查局八十七年十月七日
陸字第八七一七四三八六號鑑定通知書，原審法院於本次更審時履勘現場之勘驗筆錄
暨現場圖、相片八幀，並審酌台南縣衛生局檢驗黃俊生尿液結果，呈嗎啡陽性反應，
及上訴人之部分供述等證據，為綜合之判斷，認上訴人有原判決事實欄所載販賣第一
級毒品海洛因之犯行，因而撤銷第一審判決，改判仍論處上訴人連續販賣第一級毒品
（累犯）罪刑。已詳其證據調查、取捨之結果並認定犯罪事實之理由，且對於上訴
人否認犯罪所辯各節係飾卸之詞；證人黃俊生、林文欽嗣於原審改稱綽號「白猴」之
男子非上訴人，或改稱綽號「文哥」者，非在庭上之上訴人云云，係事後翻異、迴護
上訴人之詞，均不足採信；證人古敏宏之證詞，如何不足資為有利上訴人之不在場證
明，詳加說明指駁。所為論斷均有卷存證據資料可資覆按，就形式上觀察，要無採證
認事違背經驗法則、論理法則，或有其他違背法令之情形，尚難任意指摘為違法。按
證人之陳述有部分前後不符，或相互間有所歧異時，究竟何者為可採，法院仍得本其
自由心證予以斟酌，非謂一有不符或矛盾，即應認其全部均為不可採信；茍其基本事
實之陳述與真實性無礙時，仍非不得採為被告論罪之證據。證人黃俊生、林文欽所述
向上訴人購買海洛因之數量、金額等細節，雖不盡一致或前後稍有不符，然其等曾多
次向上訴人購買海洛因之基本事實，業據該二證人於警訊及第一審偵、審中陳述明確
，原審就前開證據調查之結果，為綜合判斷，認上訴人有原判決所載連續販賣第一級
毒品海洛因之事實，已於判決內對於證人黃俊生、林文欽、許南耀之證述詳為取捨之
論述說明，其論斷非一般事理所無，並無違背經驗法則、論理法則之情形，乃原審採
證、認事職權之適法行使，上訴意旨片取上開證人在細節上不盡一致之陳述，任意指
摘原判決理由不備、理由矛盾或採證違法，核非上訴第三審之合法理由。原判決理由
二(五)之５明證人黃俊生、林文欽均稱係以0000000000號行動電話與上訴
人聯絡購買海洛因等情，然卷附遠傳電信股份有限公司傳真函記載該行動電話開通日
期為八十七年八月二十日，停機日期為八十八年一月二十七日，該行動電話之申請人
雖為黃長江，並非上訴人。惟行動電話係體積小、攜帶方便、無遠弗屆之聯絡工具，
名義申請人未必即為持有使用人，且一人多支行動電話，或由他人申請轉借使用，或
個人資料外洩，為人所趁，亦所在多有，難因上訴人非該行動電話申請名義人，即認
必非其使用。況上訴人販毒時間與上開行動電話有效開通期間相符，並無不適，難據
以認定上訴人未曾使用該電話，而為其有利之認定。此項論斷亦無違背法令之情形，
上訴意旨(二)以該行動電話係黃長江所使用，指摘原判決違法，亦非上訴第三審之適法
理由。又證人林文欽於八十七年十一月九日警訊時即供稱：「我與黃俊生一起購買毒
品共四次，我自己一人去買過二次，共購買六次毒品」等語（警卷第四頁背面）。既
經依法調查，按之刑事訴訟法施行法第七條之規定，其效力不受影響，自非不得採為
上訴人不利之證據，原判決理由二之(四)說明採為上訴人不利論據之一，並無違誤，上
訴意旨(七)以林文欽並未證稱確實購買海洛因之次數為六次，原判決卻謂經其結證購買
次數為六次云云，指摘原判決有認定事實與卷證資料不符之矛盾，亦非依據卷內資料
為具體指摘之合法上訴第三審理由。此外上訴意旨徒憑己見，就原審採證認事職權之
適法行使，及原判決已明白論斷之事項，仍執前詞，任意指摘原判決違法，並就有無
販賣海洛因之事，重為單純事實之爭辯，核與法律規定得為第三審上訴理由之違法情
形，不相適合。應認其上訴違背法律上之程式，予以駁回。
據上論結，應依刑事訴訟法第三百九十五條前段，判決如主文。
中　　　華　　　民　　　國　　九十三　　年　　　十　　　月　　二十八　　日
                              最高法院刑事第十二庭
                                  審判長法官  陳　正　庸
                                        法官  賴　忠　星
                                        法官  王　居　財
                                        法官  張　清　埤
                                        法官  林　開　任
      右正本證明與原本無異
                                              書  記  官
中　　　華　　　民　　　國　　九十三　　年　　 十一 　　月　　　四　　　日
                                                                        Ｅ
